臺灣臺東地方法院民事裁定　　　　　　100年度消債抗字第4號
抗　告　人
即債務人　　王朝良
代　理　人　王舒慧律師
上列抗告人因消費者債務清理條例更生事件，對於民國100 年10
月12日本院100 年度消債更字第13號裁定不服，提起抗告，本院
裁定如下：
    主  文
原裁定廢棄。
債務人王朝良自中華民國一百年十一月二十二日下午五時起開始
更生程序。
命司法事務官進行本件更生程序。
    理  由
一、本件抗告意旨略以：縱依原裁定所認抗告人聲請更生前2 年
    平均每月收入新臺幣（下同）47,136元，扣除每月必要生活
    費用及扶養費用支出29,487元後，僅餘17,649元，對於已屆
    清償期之債務1,298,139 元及每月持續增加之利息及違約金
    債務，仍無力清償，符合消費者債務清理條例第3 條所定「
    不能清償或有不能清償之虞」之要件，原裁定徒以抗告人每
    月可支配餘款為17,649元，足以負擔最大債權金融機構合作
    金庫商業銀行股份有限公司（下稱合作金庫銀行）於前置協
    商程序中所提每期1 萬元之還款條件，即遽認抗告人並非不
    能清償債務或有不能清償之虞，而駁回抗告人更生之聲請，
    有悖於臺灣高等法院暨所屬法院民國97年法律座談會民事類
    提案第46號法律問題研討結果所持「債務人不能清償或有不
    能清償之虞，即得聲請更生，不以履行金融機關之協商條件
    有困難為要件」之法律上見解，爰提出抗告，請求廢棄原裁
    定，並請求准予開始更生程序等語。
二、按債務人不能清償債務或有不能清償之虞，且無擔保或無優
    先權之債務總額未逾1,200 萬元者，於法院裁定開始清算程
    序或宣告破產前，得向法院聲請更生，觀之消費者債務清理
    條例第3 條及第42條第1 項規定自明。又法院開始更生程序
    之裁定，應載明其年、月、日、時，並即時發生效力；法院
    開始更生或清算程序後，得命司法事務官進行更生或清算程
    序，必要時得選任律師、會計師或其他適當之自然人或法人
    一人為監督人或管理人，復為同條例第45條第1 項及第16條
    所明定。次按債務人不能清償債務或有不能清償之虞者，得
    依本條例所定更生或清算程序，清理其債務，消費者債務清
    理條例第3 條定有明文。所謂「不能清償」，指債務人因欠
    缺清償能力，對已屆期之債務，全盤繼續處於不能清償之客
    觀經濟狀態者而言；所謂「不能清償之虞」，係指依債務人
    之清償能力，就現在或即將到期之債務，有不能清償之蓋然
    性或可能性而言。又該條規定債務人不能清償或有不能清償
    之虞，即得聲請更生，並未以履行金融機關之協商條件有困
    難為要件，況債務人是否同意協商條件，乃債務人之自由，
    且此時債務人聲請更生仍有其利益，即進入更生後，債務人
    縱依金融機構所提之每月清償金額提更生方案，依據該條例
    第53條第2 項第3 款之規定，債務人於6 年或8 年後即可債
    務消滅，應讓債務人有早日解脫債務之機會（臺灣高等法院
    暨所屬法院民國97年法律座談會民事類提案第46號法律問題
    研討結果參照）。
三、經查：
  (一)抗告人主張其無擔保或無優先權債務總額為1,298,139 元，
    未逾1,200 萬元，且其對於金融機構因消費借貸、自用住宅
    借款、信用卡或現金卡契約而負債務，在聲請更生前，曾向
    最大債權金融機構即合作金庫銀行請求協商，業據其提出債
    權人清冊、財團法人金融聯合徵信中心於100 年7 月6 日核
    發之查詢當事人綜合信用報告回覆書及前置協商不成立通知
    書（見原法院卷第55頁至第59頁）為證，堪信為真實。
  (二)依抗告人之所得資料（見原法院卷第10頁至第11頁、第68頁
    、第70頁至第75頁），抗告人聲請更生前2 年即98年7 月至
    100 年6 月所得總額為1,131,259 元，平均每月收入為47,1
    36元。又抗告人之財產，僅有90年份、廠牌：中華、排氣量
    1,584CC 、車牌號碼：E7-8529 號之自用小客車1 輛，有抗
    告人提出之財政部臺灣省南區國稅財產歸屬資料清單（見原
    法院卷第7 頁）可稽。依行政院頒「固定資產耐用年數表」
    及「固定資產折舊率表」所示，其他業用客車之耐用年數為
    5 年，依定率遞減法每年折舊0.369 ；採用定率遞減法者，
    其最後1 年之折舊額，加歷年折舊累計額，其總和不得超過
    該資產成本原額之十分之九。91年11月份之該廠牌同型自小
    客車市價約50萬元（見原法院卷第123 頁），按上述折舊標
    準計算，抗告人之財產總額應為5 萬元（即50萬元×9/10）
    。
  (三)抗告人主張其個人每月必要生活費用支出，應依內政部公告
    平均每人每月最低生活費用9,829 元計算，尚屬合理，應為
    可採。又抗告人主張其配偶黃姿燕與未成年子女黃俊傑，均
    由其扶養，黃俊傑現年僅9 歲，黃姿燕為照顧黃俊傑並未外
    出就業，黃俊傑及黃姿燕均無任何財產及收入所得，業據其
    提出財產及收入狀況說明書、戶籍謄本、黃俊傑與黃姿燕之
    財政部臺灣省南區國稅局財產歸屬資料清單、98及99年度綜
    合所得稅各類所得資料清單（見原法院卷第8 頁、第40頁至
    第47頁）為證，堪認抗告人上述主張為可採。抗告人主張其
    每月扶養費用支出為19,658元，係按上述內政部公告每人每
    月最低生活費用9,829 元計算（即9,829 元×2 ＝19,658元
    ），亦應可採。依此計算，抗告人每月必要生活費用支出及
    扶養費用支出，合計為29,487元（即9,829 元＋19,658元）
    。
  (四)抗告人平均每月收入47,136元，扣除抗告人每月必要生活費
    用支出及扶養費用支出29,487元，平均每月僅餘17,649元，
    加計抗告人之財產總額5 萬元後，對於其已屆清償期之債務
    1,298,139 元及每月持續增加之利息及違約金債務，仍無力
    清償，堪認抗告人有不能清償債務之虞。此外，復查無消費
    者債務清理條例第6 條第3 項、第8 條或第46條各款所定駁
    回更生聲請之事由存在，抗告人聲請更生，應屬有據。原裁
    定徒以抗告人每月可支配餘款17,649元，足以負擔最大債權
    金融機構合作金庫銀行於前置協商程序中所提每期1 萬元之
    還款條件，即遽認抗告人並非不能清償債務或有不能清償之
    虞，而駁回抗告人更生之聲請，違背上揭臺灣高等法院暨所
    屬法院民國97年法律座談會民事類提案第46號法律問題研討
    結果所持之法律上見解，抗告人提起抗告，為有理由，應由
    本院廢棄原裁定，並依首揭規定，裁定開始更生程序，命司
    法事務官進行本件更生程序。
四、爰裁定如主文所示。
中    華    民    國   100    年    11    月    22    日
                  民事庭    審判長法  官  陳兆翔
                                  法  官  莊尚洋
                                  法  官  陳世源
以上正本係照原本作成。
本件不得再抗告。
本裁定已於100 年11月22日17時公告。
中    華    民    國   100    年    11    月    22    日
                                  書記官  莊惠如